# 购买少数股东权益对合并归母净资产的影响

提问人：yanyan7367 时间：2020-06-16 17:16:44
被一个实际问题整的有点晕，特此求助：
A公司持有B公司70%的股权，已经并表，目前要购买剩余的30%的股权。假设购买价格 6 亿，B公司净资产 5亿，30%对应的净资产就是1.5亿。
按照准则，“母公司购买子公司少数股东拥有的子公司股权，在合并财务报表中，因购买少数股权新取得的长期股权投资与按照新增持股比例计算应享有子公司自购买日或合并日开始持续计算的净资产份额之间的差额，应当调整资本公积(资本溢价或股本溢价)，资本公积不足冲减的，调整留存收益”。
即合并报告中，需要冲减资本公积4.5亿。那么，合并后，A公司合并报告中归母净资产变动多少？
第一个答案是4.5亿。第二个答案是 3 亿（4.5-1.5），理由是原来合并层面少数股东权益1.5亿，由于这次合并变成母公司的权益了，所以要加上这1.5亿。公司里两个会计师都是跟我这么说的。
我比较晕，如果第二个答案正确，那么假如B公司30%股权对应的净资产就是 6 亿，那岂不是收购完成后，公司增加了 6 亿归母净资产？

回答人：chenyiwei
该项购买少数股权交易对合并报表层面的影响，用会计分录形式表示就是：
借：少数股东权益 1.5亿元
借：资本公积——资本溢价 4.5亿元
贷：银行存款 6 亿元
所以减少归母净资产4.5亿元。可以理解为：少数股东退出，合并集团支付减资款 6 亿元，但少数股东权益的账面价值为1.5亿元，所以母公司股东承担了退出款4.5亿元，减少归母权益。

提问人：yanyan7367 时间：2020-06-24 10:07:00
陈版，这个分录您看看对不对？
假设初始长投是3.5亿元，合并抵消分录：
借：净资产 5 亿元
贷：少数股东权益 1.5亿元
贷：长期股权投资 3.5亿元
借：少数股东权益 1.5亿元
借: 资本公积 4.5亿元
贷：长期股权投资 6 亿元
这样去看的话，少数股东权益减少了1.5亿元，则对应归母净资产增加了1.5亿元，资本公积减少4.5亿元，则最后归母净资产减少数应该是4.5-1.5=3亿元。

回答人：chenyiwei
不要通过编制合并抵销分录来看，要直接站在合并报表的层面分析各项目增减变动。